【裁判字號】    91,重訴,35
【裁判日期】    920106
【裁判案由】    毒品危害防制條例
【裁判全文】
台灣桃園地方法院刑事判決                          九十一年度重訴字第三五號
    公  訴  人  臺灣桃園地方法院檢察署檢察官
    被      告  甲○○  男  三.
    選任辯護人  石麗卿律師
右列被告因違反毒品危害防制條例案件，經檢察官提起公訴（九十一年度偵字第一二
八九五號），本院裁定如左：
    主  文
甲○○共同運輸第一級毒品，累犯，處有期徒刑拾貳年。
扣案之第一級毒品海洛因拾參包（合計淨重三三四‧七一公克，包裝重二六‧五二公
克），均沒收銷燬之；ＮＩＫＥ白色球鞋壹雙，沒收。
    事  實
一、甲○○曾於民國八十七年間，因犯重利案件，於本院以八十七年度易字第七九二
    號刑事判決，判處有期徒刑四月確定，並於八十七年十二月二十八日，易科罰金
    執行完畢。竟仍不知悔改，於明知海洛因為毒品危害防制條例第二條第二項第一
    款所定之第一級毒品，並知海洛因為行政院公告之甲項管制進出口物品之情形下
    ，仍於九十一年七月十五日十四時二十分許，自桃園中正國際機場搭ＮＸ六０九
    號班機出境赴澳門，並經供北關轉赴中國大陸珠海市，在珠海市的「金都酒店」
    內，受姓名不詳，年約三、四十歲，綽號「阿志」之成年男子之託，代為攜帶毒
    品至臺灣，事成之後，「阿志」並允以新臺幣（以下同）十五萬元為酬。甲○○
    見有厚利可圖，即予應允而收受「阿志」所交付之第一級毒品海洛因淨重三三四
    ‧七一公克，乃與「阿志」共同基於私運第一級毒品且管制物品之海洛因返臺之
    犯意聯絡，由甲○○將該毒品私運入我國境，交予「阿志」事先安排前來接頭之
    人。甲○○並自行將前述毒品包裝成十三包，其中十二包分別放在由阿志贈與其
    穿著之兩隻ＮＩＫＥ白色球鞋鞋墊內，另一包則藏放在其長褲左邊大腿處之暗袋
    內，於九十一年七月十七日十九時五十分許，搭乘澳門航空ＮＸ六二六號班機返
    台，將該等管制進扣之第一級毒品海洛因私運入境。嗣於同日夜間十時三十分許
    ，在桃園中正國際機場入境大廳海關檢查檯第十六號檯，為財政部台北關稅局人
    員及內政部警政署航空警察局人員（以下簡稱航警人員）發現，而在其球鞋鞋墊
    內查獲十二包海洛因，隨即將之帶至北邊辦公室搜身，經合法搜索扣押得前述第
    一級毒品海洛因一包，共計扣得十三包海洛因（合計淨重三三四‧七一公克，包
    裝重二六‧五二公克），及其所有供藏放前述毒品犯罪所用之ＮＩＫＥ白色球鞋
    壹雙。
二、案經內政部警政署航空警察局移請臺灣桃園地方法院檢察署檢察官偵查起訴。
    理  由
一、訊據被告甲○○對於前述受「阿志」之託，以十五萬元代價，於九十一年七月十
    七日二十二時三十分許，攜帶海洛因十三包，自澳門機場搭乘澳門航空ＮＸ六二
    六號班機飛抵桃園中正機場，將前述毒品私運進入我國國境，為警查獲之事實，
    均坦承不諱。惟堅決否認有為公訴人所起訴，曾經於九十一年一月十日及三月二
    十四日，分別連續私運海洛因入境，並販賣海洛因予綽號「小黑」、「小山」之
    人之行為，辯稱：其過去從未有販賣或運輸第一級毒品海洛因之行為，此次為「
    阿志」運輸毒品係第一次犯罪，並否認其於警訊及偵查中所製作，關於販賣及連
    續多次運輸筆錄之真實。查被告為財政部台北關稅局關員發覺有異，並由航警人
    員帶至第十六號櫃檯檢查，嗣並帶至北邊辦公室搜身，自其所穿著之ＮＩＫＥ白
    色球鞋鞋墊內，其長褲暗袋內搜索扣得第一級毒品海洛因十三包（合計淨重三三
    四‧七一公克，包裝重二六‧五二公克），亦據被告坦承不諱，並有財政部台北
    關稅局九十一年七月十七日北稽檢移字第九一０六二號函及該函所附扣押物品表
    各、台北關稅局扣押貨物、運輸工具收據及搜索筆錄各一件，及為警製作之扣押
    物品清單一件在偵查卷足證。復查扣案物品經警送鑑定機關法務部調查局，鑑定
    結果確為第一級毒品海洛因，有該局九十一年八月二十日調科壹字第０八０００
    五五五五號鑑定通知書一件在偵查卷（見偵查卷第六八頁）可證。是被告自白運
    輸第一級毒品之犯罪事實，有前述自其身上扣押之第一級毒品海洛因足為補強證
    據，本案事證明確，應予論罪科刑。
二、至公訴人起訴被告曾分別於九十一年一月十日及三月二十四日，基於販賣予姓名
    年籍均不詳，綽號「小黑」、「小山」等人之概括犯意，連續以十五萬元、二十
    萬元不等之代價，向同樣姓名年籍均不詳，綽號「小周」之人，販入第一級毒品
    海洛因，並於九十一年七月十七日將本案第一級毒品海洛因攜帶輸入國境時，為
    警查獲，並認被告此次輸入之毒品亦係為販賣而販入，前後三次連續所為，係犯
    毒品危害防制條例第四條第一項之販賣第一級毒品罪，且為連續犯等語。本院查
    公訴人無非係以被告於警訊及於檢察官第一次初訊時之自白筆錄，以及被告確實
    於九十一年一月十日及三月二十四日有入境國境之紀錄為據，並認被告攜帶毒品
    重量非輕，顯非為己施用，且對被告採集之尿液為鑑定，結果並無毒品反應等情
    況證據，推論被告有基於販賣之犯意，而販入毒品之事實。至於公訴人認被告僅
    有為販入之行為，即構成毒品危害防制條例第四條第一項之「販賣」毒品罪嫌，
    雖未見公訴人詳予闡明其依據，惟想係受最高法院歷來實務見解向認為，所謂販
    賣犯行，祇要有基於販賣之意圖，有販入或販出之行為其一，即該當販賣構成要
    件之影響。
三、按被告之自白，不得作為有罪判決之唯一證據，仍應調查其他必要之證據，以察
    其是否與事實相符，刑事訴訟法第一百五十六條第二項定有明文。其立法目的乃
    欲以補強證據擔保自白之真實性，亦即以補強證據之存在，藉以限制向有「證據
    之王」稱號的自白在證據上之價值，質言之，本條項乃對於自由心證原則之限制
    ，關於自白之證明力，採取證據法定原則，使自白僅具有一半之證明力，尚須另
    有其他補強證據以補足自白之證明力。而所謂補強證據，最高法院七十四年台覆
    字第一０號曾經加以闡釋：「指除該自白本身以外，其他足資以證明自白之犯罪
    事實確具有相當程度真實性之證據而言。雖其所補強者，非以事實之全部為必要
    ，但亦須因補強證據與自白之相互利用，而足以使犯罪事實獲得確信者，始足當
    之」。次按事實之認定，應憑證據，如未能發現相當證據，或證據不足以證明，
    自不能以推測或擬制之方法，為裁判基礎，最高法院四十年台上字第八六號判例
    亦同此見解。再按刑事訴訟上證明之資料，無論為直接證據或間接證據，其為訴
    訟上之證明，須達於通常一般之人均不致有所懷疑，而得確信其為真實之程度，
    始得據為有罪之認定，若其關於被告是否犯罪之證明未能達此程度，而有合理之
    懷疑存在時，致使無從形成有罪之確信，依刑事訴訴法上的基本證據原則－「罪
    疑唯輕」、「無罪推定」原則，即不得遽為不利被告之認定，而應推定被告為無
    罪，最高法院七十六年台上字第四九八六號判例對此原則亦著有明文。而運用間
    接證據認定犯罪事實，尤須於該證據在直接關係上所可證明之他項情況事實，本
    乎推理作用足以確證被告有罪，方為合法，不得徒憑主觀上之推想，將一般經驗
    上有利被告之其他合理情況逕予排除，此最高法院三十二年上字第六十七號判例
    著有意旨，亦足供參考。
四、查公訴人所指無非以被告於警訊及偵查初訊時之自白筆錄，另輔以與其自白入境
    時間相符之查詢結果為據，以及公訴人運用間接證據之推理。惟查公訴人所謂偵
    查初訊筆錄，即檢察官之初訊筆錄，係被告為警查獲後二十四小時內經警移送檢
    察官時所為之訊問筆錄，合先敘明。查被告於本院審理中，自始否認有販賣予「
    小黑」或「小山」等人，並稱係警察要其配合所查之出境時間，供述有販賣之事
    實，始編造出此等人士，而於警訊中如此供述，其後檢察官之訊問及為警借提後
    之供述，均係警察要其為與警訊筆錄內容相符之供述所致。被告於其後之偵查程
    序及本院審理中，均供承僅確有運輸毒品一次，即被查獲此次之犯行，而對於公
    訴人所稱連續運輸及販賣，或意圖販賣而販入之犯行均堅決否認在卷，公訴人復
    無法提出被告於警訊筆錄所稱之「小黑」及「小山」之真實姓名及住所，以供本
    院查證確有其人，是被告警訊中之自白筆錄，包括被告為配合警訊中之供述，所
    為與之相符之檢察官第一次訊問筆錄，及警借提時所製作相符之筆錄，亦均屬偵
    查中之自白。再者，被告並不否認分別於九十一年一月十日及三月二十四日有入
    境國境之情，並有入出境查詢結果一件在卷（見偵查卷第六二頁）可證。惟供稱
    其九十一年一月十日之入境，係因民國九十年十二月間與朋友做出境做生意，後
    認識「阿志」，九十一年三月二十四日是「阿志」招待其去玩，否認有攜帶毒品
    回國等語。又據被告於警訊中之自白稱，其所攜帶入境之毒品係向綽號「小周」
    之人購買，與其於本院所供稱之「阿志」已有不符，又稱共向「小周」購買三次
    海洛因，第一次是在九十一年一月，以約三十萬元購買約七兩海洛因；第二次是
    在九十一年三月，以二十萬元購買約四兩海洛因，此次查獲係第三次等語（詳見
    偵查卷第二十八頁正面），查如以一兩三七．五公克計算，被告所稱七兩及四兩
    之海洛因，分別重為二六二．五公克及一五０公克，而以我國海關檢查之嚴密性
    觀之，被告如確有運輸該等數量之海洛因入境，豈有未被查獲之理？是依前述證
    據法則，被告偵查中之自白容有瑕疵，且在無任何補強證據足以補強被告偵查中
    自白之真實性下，自不得僅憑被告之自白，及被告確有於該等時間入境，即遽論
    以販賣之情。再查公訴人以被告攜帶毒品數量龐大，及被告尿液檢驗未有海洛因
    毒品之反應等間接之情況證據，輔以前述已為本院認定不足採信之自白，以推論
    被告攜入毒品係販入後要用以販賣，自有流於主觀推想之虞。至少被告所為攜入
    毒品之犯行，本即有可能係為他人運輸，屬一般經驗上合理且有利被告之推斷，
    而被告亦自承其係以十五萬元之代價，為「阿志」運輸入國境，欲交予他人等語
    ，是本院既無法排除被告僅係單純運輸毒品之合理推論，依前所述證據法則，自
    不能單憑公訴人所提出之情況事實而遽為不利被告之推論。是公訴人所提出之各
    項證據，無法證明被告確有販賣之犯罪事實，自無法論以該罪相繩，公訴人所認
    顯有誤會。惟公訴人起訴被告所為運輸毒品入國境之犯行，與本院所認定被告運
    輸毒品之事實，依侵害性行為及訴之目的觀點，尚屬同一犯罪事實，本院自得逕
    行變更法條並予審酌，本院於本案審理時已更為告知被告，並踐行刑事訴訟法第
    九十五條告知義務之規定，不致對被告造成不及防禦之突襲狀態。至最高法院向
    來所採，祇要以營利意圖，有販入或販出之行為其一者，即為販賣既遂之行為之
    實務見解，本院以為，不僅已超出「販賣」一詞之文義解釋，有違罪刑法定原則
    之虞；又立法者於現行法既已基於「法益保護前置化」之想法，而明定有「販賣
    未遂」及「意圖販賣而持有」之獨立犯罪類型，以彌補尚未販賣所可能產生之法
    益侵害，本院以為，最高法院應慎重思考變更向來對於「販賣」所採可能尚不嚴
    謹之認定態度，以保障人權。以本案為例，被告本來所為係持有及運輸毒品之犯
    行，如實務上繼續堅持祇要有基於營利而販入，不論是否有販賣予他人之證據或
    行為，即足構成販賣重罪之態度，勢必給予偵查機關不再積極查緝實際發生之販
    賣犯行，而寧以被告之自白為偵查重點，祇要被告自白曾有販入行為，即仍得繩
    以販賣重罪之想像空間，長期以來，對於被告人權及法治國之建立，毫無助益，
    附此敘明。
五、按海洛因屬毒品危害防制條例第二條第二項第一款所之第一級毒品，亦為行政院
    依懲治走私條例合法授權公告之甲項管制進出口物品，被告運輸且私運海洛因進
    入國境之行為，核係違反毒品危害防制條例第四條第一項之運輸第一級毒品罪，
    及另違反懲治走私條例第二條第一項之私運管制物品進口罪。被告持有毒品之低
    度行為，應為運輸毒品之高度行為所吸收，不另論罪。又被告以一私運行為，觸
    犯上述二者保護法益不同之罪名，屬想像競合犯，應依刑法第五十五條之規定，
    從一重之運輸第一級毒品罪處斷。被告與綽號「阿志」之成年人，有犯意聯絡及
    行為分擔，為共同正犯。另查被告曾於民國八十七年間，因犯重利案件，為本院
    判處有期徒刑四月，如易科罰金，以三百元折算一日之刑確定，並於八十七年十
    二月二十八日易科罰金執行完畢，有臺灣高等法院被告全國前案紀錄表一件在卷
    可查。被告受有期徒刑之刑執行完畢，五年以內再犯本案有期徒刑以上之罪，為
    累犯，除運輸第一級毒品之法定刑為死刑、無期徒刑，依法不得加重其刑外，應
    依刑法第四十七條之規定，加重其刑。另按運輸第一級毒品罪為法定刑死刑或無
    期徒刑之罪，惟查被告所運輸之毒品數量淨重為三三四‧七一公克，如流入市面
    ，勢將加速毒品之氾濫，對我國社會之安寧及國人之健康，可能產生之危害至鉅
    ，惟念其尚未取得不法利益，且又係第一次為此犯行，所運輸之毒品尚未流入市
    面即為警查獲，及因年輕識淺，貪圖利益而為此犯行，其犯行即使宣告法定最低
    刑度之無期徒刑，猶嫌過重，自有情輕法重之憾，是此結果客觀上尚足以引起一
    般人之同情，已符犯罪之情狀可憫恕者之情事，爰酌量減輕其刑。爰審酌被告為
    一時利益寧運輸毒品入境，進而可能提供他人販賣毒品及施用毒品之來源，其所
    為勢將助長販賣毒品行為之更形猖獗，且此類行為所生危害，非僅使多數人之生
    命、身體法益受侵害，影響所及甚且危害社會、國家之健全發展，毒品犯罪等犯
    罪手段及所生危害，另審酌其犯罪後於本院審理中坦承犯行，犯後態度尚稱良好
    等一切情狀，量處如主文所示之刑，以示懲戒。末按查獲之毒品及專供製造或施
    用毒品之器具，不問屬於犯人與否，均沒收銷燬之；另毒品危害防制條例第四條
    之罪者，其供犯罪所用或因犯罪所得之財物，均沒收之，毒品危害防制條例第十
    八條第一項前段、第十九條第一項前段分別定有明文，為排除刑法關於沒收規定
    之特別規定。查被告為警查獲扣案如主文所示之第一級毒品海洛因，為違禁物，
    不問是否屬被告所有，均沒收銷燬之；ＮＩＫＥ白色球鞋壹雙，係用以運輸毒品
    供犯罪所用之物，亦依前述毒品危害防制條例第十九條第一項前段規定，沒收之
    。
據上論斷，應依刑事訴訟法第二百九十九條第一項前段，懲治走私條例第二條第一項
、第十一條，毒品危害防制條例第四條第一項、第十八條第一項前段、第十九條第一
項，刑法第十一條前段、第二十八條、第五十五條、第四十七條、第五十九條，判決
如主文。
本案經檢察官蔡正雄到庭執行職務。
中      華      民      國    九十二    年      一      月      六      日
                        臺灣桃園地方法院刑事第二庭
                                        審判長法  官  徐  培  元
                                              法  官  張  震  武
                                              法  官  錢  建  榮
右正本證明與原本無異。
如不服本判決，應於判決送達後十日內向本院提出上訴狀( 應附繕本 )，上訴於
臺灣高等法院。
                                              書記官  劉  寶  霞
中      華      民      國    九十二    年      一      月      七      日
●附論罪科刑依據之法條：
◎修正前懲治走私條例第二條：
  私運管制物品進口、出口逾公告數額者，處七年以下有期徒刑，得併科新台幣二
    十萬元以下罰金。
  以犯前項之罪為常業者，處三年以上十年以下有期徒刑，得併科新台幣三十萬元
    以下之罰金。
  第一項之未遂犯罰之。
  第一項所稱管制物品及其數量，由行政院公告之。
◎懲治走私條例第二條（民國九十一年六月二十八日修正生效後）：
  私運管制物品進口、出口逾公告數額者，處七年以下有期徒刑，得併科新台幣三
    百萬元以下罰金。
  以犯前項之罪為常業者，處三年以上十年以下有期徒刑，得併科新台幣五百萬元
    以下之罰金。
  第一項之未遂犯罰之。
  第一項所稱管制物品及其數量，由行政院公告之。
◎毒品危害防制條例第四條：
  製造、運輸、販賣第一級毒品者，處死刑或無期徒刑；處無期徒刑者，得併科新
    台幣一千萬元以下罰金。
  製造、運輸、販賣第二級毒品者，處無期徒刑或七年以上有期徒刑，得併科新台
    幣七百萬元以下罰金。
  製造、運輸、販賣第三級毒品者，處五年以上有期徒刑，得併科新台幣五百萬元
    以下罰金。
  製造、運輸、販賣專供製造或施用毒品之器具者，處一年以上七年以下有期徒刑
    ，得併科新台幣一百萬元以下罰金。
  前四項之未遂犯罰之。


司法院資訊處製作；財團法人民間司法改革基金會備份。
